臺灣基隆地方法院民事裁定　　　　　　　100年度家抗字第2號
抗　告　人　財團法人景文科技大學
法定代理人　張文雄
上列抗告人聲請選任遺產管理人事件，抗告人對中華民國99年12
月20日本院家事法庭司法事務官所為99年度司財管字第35號裁定
提起抗告，本院第二審合議庭裁定如下：
    主  文
抗告駁回。
抗告程序費用由抗告人負擔。
    理  由
一、本件抗告人於原審聲請意旨略以：被繼承人張勤於民國98年
    2月17日死亡，被繼承人對於抗告人負有鉅額之損害賠償，
    現正繫屬於臺灣臺北地方法院（下簡稱台北地方法院）審理
    中。惟被繼承人死亡且第一順位之繼承人賴鈞弼、賴暘晟業
    已拋棄繼承，且無親屬會議或親屬會議未於一個月內召開選
    任遺產管理人，抗告人以利害關係人之身分，聲請選任遺產
    管理人等語。
二、原審以被繼承人張勤及其各順位之繼承人繼承資料不明，經
    原審於99年9月29日通知抗告人於收受通知之日起14日內補
    正，惟逾期迄未補正，致原審無從認定被繼承人之繼承人繼
    承情形，亦無從認定抗告人聲請是否符合法定要件為由，駁
    回抗告人之聲請。
三、本件抗告意旨略以：被繼承人張勤於98年2月17日死亡，其
    與抗告人間因侵權行為損害賠償事件，尚繫屬於台北地方法
    院。抗告人因訴訟上之利害關係，於99年7月12日向台北地
    方法院聲請為被繼承人張勤選任遺產管理人。嗣經台北地方
    法院於99年8月8日以99年度財管字第87號裁定命抗告人補正
    被繼承人之完整繼承系統表、親屬系統表及無法召開親屬會
    議之證據，逾期未補正則予駁回。抗告人遂遵期補正抗告人
    與被繼承人張勤之法律上利害關係、被繼承人完整繼承系統
    表、親屬系統表，足以證明被繼承人無親屬會議或未能於法
    定其間內選定遺產管理人之證據。因抗告人僅能查閱被繼承
    人第1順位法定繼承人賴鈞弼、賴暘晟之戶籍謄本及行政院
    退輔會函文，故僅執而向台北地方法院陳報被繼承人第1順
    位繼承人及繼承系統表。嗣台北地方法院將本案裁定移送鈞
    院審理，足見抗告人業已遵諭補正之事項。因抗告人僅能向
    戶政機關調閱被繼承人第1順位法定繼承人，無法調閱第2至
    第4順位繼承人戶籍資料，然原審裁定就此重要事項認定之
    證據，本得依職權調閱被繼承人法定繼承人拋棄繼承資料，
    或向戶政機關調閱，然其竟未依職權調查以查明事實真相，
    即認為抗告人有未補正事項而予以裁定駁回，顯有可議。
四、按繼承開始時，繼承人之有無不明，而無親屬會議或親屬會
    議未於一個月內選定遺產管理人者，利害關係人或檢察官得
    聲請法院選任遺產管理人，此觀民法第1177條、第1178 條
    第2項規定自明。次按非訟事件之聲請或陳述，欠缺法定要
    件，而其情形可以補正者，法院應限期命其補正，逾期不為
    補正時，應以裁定駁回之，非訟事件法施行細則第13條定有
    明文。
五、經查，抗告人雖於99年8月20日向台北地方法院提出繼承系
    統表，並具狀陳明「被繼承人與配偶已離婚，第一順位繼承
    人皆已拋棄繼承，直系血親尊親屬及三親等內旁系血親均已
    死亡或潛逃海外」等語（見臺灣台北地方法院99年度財管字
    第87號卷第14頁），然其所提出之繼承系統表僅列出第1順
    位之法定繼承人賴鈞弼、賴暘晟（見上開卷宗第19頁），並
    無第2至第4順位之法定繼承人姓名或關係，顯見繼承系統表
    並非完整，堪認被繼承人張勤之第2至4順位繼承人之繼承資
    料確有不明之處。次按民法第1177條所謂「繼承人之有無不
    明」，應指依戶籍資料之記載無可知之繼承人，究竟有無繼
    承人尚在不明之狀態而言；並非縱使明知有法定繼承人存在
    ，只要利害關係人或檢察官經以相當之方法查詢而仍不知其
    所在，即為繼承人之有無不明。查抗告人前開補正狀稱：本
    件之繼承人有部分潛逃海外云云，故僅為繼承人「所在不明
    」，猶不得謂「繼承人之有無不明」，是抗告人仍應遵期提
    出被繼承人之第2至4順位繼承人名冊供法院審酌。原審遂以
    被繼承人張勤及其各順位之繼承人繼承資料不明，於99年9
    月29日發函通知抗告人於收受通知之日起14日內補正被繼承
    人完整繼承系統表並詳載其是否業已拋棄繼承等情。嗣抗告
    人於99年10月1日收受上開通知後，逾期迄未補正，此有原
    審民事庭通知、送達回證各1份在卷可參（見原審卷第7、8
    頁）。是以，原審先定期命抗告人補正被繼承人之完整繼承
    系統表，且該所命補正之期限達14日，期限非短，原審甚至
    遲至99年12月20日始為裁定，然抗告人於上開期間均未予補
    正，故原審以無從認定被繼承人之繼承人繼承情形或審酌抗
    告人之聲請是否符合法律要件，而裁定駁回抗告人之聲請，
    並無違誤，抗告意旨指稱原裁定不當，即非可採。從而，本
    件抗告為無理由，應予駁回。
六、依非訟事件法第46條、第21條第2項，民事訴訟法第495條之
    1第1項、第449條第1項、第95條、第78條，裁定如主文。
中    華    民    國   100    年    2     月    25    日
                  家事法庭審判長法  官  蔡聰明
                                法  官  何怡穎
                                法  官  鄭培麗
以上正本證明與原本無異。
本裁定除以適用法規顯有錯誤為理由，並經本院許可外，不得再
抗告。
如提起再抗告，應於收受送達後10日內向本院提出再抗告狀，並
繳納再抗告費新台幣1000元。
中    華    民    國   100    年    2     月    25    日
                                書記官  湯惠芳